【裁判字號】    98,消債更,1102
【裁判日期】    981008
【裁判案由】    聲請更生程序
【裁判全文】
臺灣高雄地方法院民事裁定          98年度消債更字第1102號
聲  請  人
即債 務 人  甲○○
上當事人因消費者債務清理事件聲請更生，本院裁定如下：
    主  文
聲請駁回。
聲請費用新臺幣壹仟元由聲請人負擔。
    理  由
一、聲請意旨略以：聲請人即債務人甲○○前向附表所示之金融
    機構辦理消費借貸，迄民國98年8 月18日仍積欠債務合計新
    臺幣（下同）412 萬7,316 元。本件聲請更生前，向最大債
    權銀行即國泰世華銀行申請前置協商，其雖提供180 期、零
    利率，每月清償2 萬1,138 元之方案，惟聲請人任職於美商
    力博特有限公司臺灣分公司（下稱美商力博特公司），每月
    收入僅有5 萬2,000 元，而聲請人之配偶武氏恆為外籍人士
    ，謀職不易，須照顧甫滿2 歲之長子（96年8 月生，姓名年
    籍均詳卷），二人均受聲請人扶養，每月全家生活費用為3
    萬9,390 元，僅餘1 萬2,610 元，明顯無法支付上開協議，
    致未能達成協商。聲請人已不能清償債務，爰聲請准予更生
    等語。
二、按「債務人不能清償債務或有不能清償之虞者，得依本條例
    所定更生或清算程序，清理其債務」，消費者債務清理條例
    第3 條定有明文。衡以經濟上陷於困境之消費者，既已無力
    償債，如任其情勢惡化，自謀出路，債權人終或仍無法受償
    ，且恐怕衍生更大之社會問題，法律上自不得不謀求妥適解
    決之道。惟消費者與金融機構間債之關係之發生，係依契約
    自由原則及相互間之信賴為基礎，此為社會經濟活動得以維
    繫及發展之重要支柱，債務人經濟窘迫，固不應任其自生自
    滅，債權人一方之利益，仍不能因之摒棄不顧。故債務人於
    協商程序中，自應本於個人財產及收支狀況，依最大誠信原
    則，商討解決方案。如終究不能成立協商，於聲請更生或清
    算時，法院審酌上開條文所謂「不能清償或有不能清償之虞
    」，自宜綜衡債務人全部收支及財產狀況，評估是否已不能
    維持符合人性尊嚴之最基本生活條件，所陳報之各項花費，
    是否確屬必要性之支出，如曾有協商方案，其條件是否已無
    法兼顧個人生活之基本要求等情，為其判斷之準據。
三、經查：
（一）聲請人至98年8月18日止，積欠如附表所示各金融機構合
      計412萬7,316元之債務，經依前置協商程序，向最大債權
      銀行即國泰世華銀行提出債權人清冊，並以書面表明共同
      協商之意旨，申請共同協商，惟未能達成協商一節，有財
      團法人金融聯合徵信中心當事人綜合信用報告--債務清理
      條例前置協商專用債權人清冊、97年10月30日國泰世華商
      業銀行出具之前置協商退件通知函等件在卷可稽，堪認屬
      實。
（二）聲請人陳報名下資產僅有汽車一輛，目前任職美商力博特
      公司，有財政部高雄市國稅局財產歸屬資料清單及勞保投
      保資料附卷可證（卷第15、32-34 頁），堪信為真正。查
      聲請人96年年所得83萬6,397 元，平均每月所得6 萬
      9,700 元；97年年所得86萬5,853 元，平均每月所得7 萬
      2,154 元，此有財政部高雄市國稅局各該年度綜合所得資
      料附卷可證（卷第29-30 、76-77 頁）。另98年1 月至6
      月薪資所得分為13萬8,429 元（如扣除春節獎金3 萬
      8,611 元，該1 月薪資為9 萬9,818 元）、6 萬8,370 元
      、6 萬5,033 元、7 萬8,817 元、7 萬85元、6 萬5,181
      元，合計1 月至6 月之薪資所得（春節獎金暫不列計）為
      44 萬7,304元，平均每月所得為7 萬4,550 元，其中春節
      獎金另以12個月分攤計算，每月可分配之所得為3,218 元
      ，二者合計後，平均每月所得為7 萬7,769 元【計算式：
      74550 ＋3218＝77768 】。由上可知，聲請人今年所得有
      稍增之情，工作尚稱穩定，是應以其今年迄今為止之平均
      所得為其償債能力之核算基礎。
（三）支出部分，聲請人主張應扶養其配偶武氏恆及長子二人，
      每月各支出扶養費1 萬1,309 元及6,500 元等語。經查武
      氏恆及陳彥銘均無恆產，且依聲請人之戶籍謄本所示，武
      氏恆為越南國人，二人係於96年1 月11日結婚，在臺灣居
      住時間非長，依其語言能力及外籍配偶身分，又須協助照
      顧甫滿2 歲之長子，謀生不易，故其與長子二人均有受聲
      請人扶養之必要。本院參酌內政部社會司所公告高雄市98
      年度每人每月最低生活費標準為1 萬1,309 元，則聲請人
      主張每月必要支出扶養配偶及幼兒各支出扶養費1 萬
      1,309 元及6,500 元，自應予採認。至於聲請人個人日常
      生活所需之各項花費，仍應以上開內政部社會司所公告之
      標準即1 萬1,309 元，認列其必要支出，逾此部分，即不
      應採納。
（四）綜上所述，依聲請人目前平均每月收入7萬7,769元為核算
      基礎，扣除扶養配偶及長子各1 萬1,309 元及6,500 元，
      另個人日常生活所需之必要費用1 萬1,309 元後，尚有餘
      額4 萬8,651 元【計算式：00000-00000-0000-00000=486
      51】可資運用，此對照附表所示之無擔保債務412 萬
      7,316 元，如不計利息，約於7 年期間即可清償完畢，足
      認尚無不能清償債務之情事。本件聲請更生前，國泰世華
      銀行提供供180 期、零利率，每月清償2 萬1,138 元之方
      案，亦非聲請人難以負擔。而聲請人工作尚稱穩定，有如
      上所述相當之償債餘額，其98年1 月至6 月平均月薪較97
      年間平均月薪略有增加，短期內亦無不能清償債務之虞，
      洵堪認定。從而，聲請人既不合於更生之法定要件，本件
      聲請准予更生，即無理由，應予駁回。
四、據上論結，應依消費者債務清理條例第11條第1 項、第8 條
    前段，裁定如主文。
中    華    民    國    98    年    10    月    8     日
                  民事第三庭  法  官  李嘉益
以上正本證明與原本無異。
如不服本裁定，應於送達後10日內向本院提出抗告狀，並繳納裁
判費新台幣1,000 元。
中    華    民    國    98    年    10    月    8     日
                              書記官  陳瓊芳
附表：
┌──┬────────┬────────┬───────┐
│編號│債權人          │金額（新臺幣）  │  種     類   │
├──┼────────┼────────┼───────┤
│ 一 │台北富邦銀行    │36萬6,185元     │信貸、信用卡  │
├──┼────────┼────────┼───────┤
│ 二 │國泰世華銀行    │132萬0,691元    │信貸、信用卡  │
├──┼────────┼────────┼───────┤
│ 三 │渣打國際商業銀行│51萬7,465元     │信貸、信用卡  │
├──┼────────┼────────┼───────┤
│ 四 │臺灣新光商業銀行│17萬6,734元     │信用卡        │
├──┼────────┼────────┼───────┤
│ 五 │遠東銀行        │22萬0,134元     │信用卡        │
├──┼────────┼────────┼───────┤
│ 六 │台新銀行        │79萬3,375元     │信貸、信用卡  │
├──┼────────┼────────┼───────┤
│ 七 │大眾銀行        │14萬0,275元     │信用卡        │
├──┼────────┼────────┼───────┤
│ 八 │日盛銀行        │15萬7,000元     │信用貸款      │
├──┼────────┼────────┼───────┤
│ 九 │中國信託銀行    │20萬3,475元     │信貸、信用卡  │
├──┼────────┼────────┼───────┤
│ 十 │慶豐銀行        │23萬1,982元     │信用卡        │
├──┴────────┼────────┼───────┤
│ 合       計          │412萬7,316元    │              │
└───────────┴────────┴───────┘


司法院資訊處製作；財團法人民間司法改革基金會備份。
